臺灣高雄地方法院民事判決　　　　　　 100年度訴字第1342號
原　　　告　蔡政言
訴訟代理人　盧世欽律師
被　　　告　台榮航業股份有限公司
法定代理人　張聰聯
訴訟代理人　湯佑偉
　　　　　　張瑋倫
　　　　　　簡盟恩
上列當事人間給付合作利潤事件，經本院於民國100 年11月19日
言詞辯論終結，判決如下：
    主      文
被告應給付原告新臺幣壹佰肆拾貳萬貳仟伍佰陸拾元，及自民
國一百年二月二十五日起至清償日止，按年息百分之五計算之利
息。
訴訟費用由被告負擔。
本判決第一項於原告以新臺幣肆拾柒萬元為被告供擔保後，得假
執行，但被告如以新臺幣壹佰肆拾貳萬貳仟伍佰陸拾元為原告
供擔保，得免為假執行。
    事實及理由
一、被告經合法通知，未於最後言詞辯論期日到場，核無民事訴
    訟法第386 條所列各款情形，爰依原告之聲請，由其一造辯
    論而為判決。
二、原告主張：兩造於民國97年間約定，由被告出名承攬訴外人
    台灣中油股份有限公司（下稱中油公司）煉製事業部大林廠
    大林一號多用途委託營運工作（下稱系爭工程），原告負責
    實際提供人力及技術，系爭工程款總額扣除所有相關費用及
    稅務後之盈餘由雙方平分（下稱系爭合作契約）。嗣被告與
    中油公司於97年3 月1 日就系爭工程簽訂工程、勞務採購契
    約，工程總價款為新臺幣（下同）1,604 萬6,100 元，於99
    年4 月30日驗收結算合格，中油公司共給付被告1,518 萬6,
    006 元，扣除被告薪資等費用支出後，被告依約應給付盈餘
    142 萬2,563 元（下稱系爭盈餘）。原告屢向被告催討，未
    獲置理，並藉故拖延。為此，爰依系爭合作契約法律關係，
    提起本訴等語。並聲明：(一)被告應給付原告142 萬2,563 元
    ，及自訴狀繕本送達被告翌日起至清償日止，按年息5%計算
    之利息。(二)願供擔保，請准宣告假執行。
三、被告則以：被告法定代理人已於98年11月24日由訴外人陳清
    贊變更為張聰聯，因陳清贊拒絕移交被告相關帳冊、存摺及
    系爭合作契約等文件。被告就雙方是否存有系爭合作契約、
    盈餘如何分配及被告墊付薪資實際數額為何各等節，均無法
    查證。況被告資金現仍由陳清贊所掌控，被告無法動用等語
    ，資為抗辯。並聲明：(一)原告之訴駁回。(二)願供擔保，請免
    為假執行。
四、兩造不爭執之事項：
  (一)被告與中油公司前於97年3 月1 日就系爭工程簽訂工程、勞
    務採購契約，工程總價款為1,604 萬6,100 元；系爭工程嗣
    於99年4 月6 日已完成，中油公司經扣除97年3 月雇主意外
    險及竣工逾期罰款後，已給付1,518 萬6,006 元予被告。
  (二)被告對於原證4 至27就中油公司煉製事業部工程進度款結算
    明細表、工程勞務採購進度款申請書、工程進度款結算期數
    彙總表及被告所開立發票均不爭執（院卷第254 頁）。被告
    經調閱存提明細後，認原證4 至19，原告所提被告發票與存
    提明細相符；另原證20至25，原告所提請領款與存提明細相
    符；另依原證26所示，原告所提被告發票金額為127 萬9,39
    7 元，被告存提明細為128 萬1,381 元，差距1,984 元。
  (三)被告法定代理人原為陳清贊後變更為張聰聯，另變更前被告
    總經理為訴外人陳冠榮。
  (四)被告前就交付公司印鑑、文書及證書等，聲請對陳清贊定暫
    時狀態之假處分，經本院以99年度全字第28號民事裁定為部
    分准許，並告確定；被告訴請陳清贊移交營運必要相關文件
    ，現由本院以99年度訴字第1533號民事事件審理中。
  (五)訴外人趙南山等人前因被告承攬系爭工程積欠其等薪資，訴
    請被告給付薪資，經本院99年度雄勞簡字第64號民事判決趙
    南山等人勝訴，並告確定。
五、本件爭點如下：兩造是否存有系爭合作契約？如有，被告請
    求給付原告合作利潤數額為何？
六、本院得心證之理由：
  (一)原告主張兩造前於97年間訂有系爭合作契約，由被告出名承
    攬系爭工程，原告負責實際提供人力及技術，並約定系爭工
    程款總額扣除所有相關費用及稅務後，雙方平分盈餘；系爭
    工程嗣於99年4 月30日驗收結算合格，依約被告應給付原告
    所受分配盈餘142 萬2,563 元等情，業據原告提出被告前法
    定代理人陳冠榮所出具之證明書、系爭工程合約、被告向中
    油公司請款之請款單、結算明細表及統一發票等為證。被告
    雖對於前開原證4 至27就中油公司煉製事業部工程進度款結
    算明細表、工程勞務採購進度款申請書、工程進度款結算期
    數彙總表及被告所開立發票均不爭執外，並經被告調閱存提
    明細後，比對原證4 至19，自承原告所提被告發票與存提明
    細相符；另比對原證20至25，亦自承原告所提請領款與存提
    明細相符；另依原證26所示，原告所提被告發票金額為127
    萬9,39 7元，被告存提明細為128 萬1,381 元，差距1,984
    元等情，亦不爭執，惟被告對於是否應給付系爭盈餘，則執
    前詞置辯。
  (二)經查，兩造確於97年間訂有系爭合作契約，被告確有應分配
    盈餘未給付予原告一節，業據證人陳冠榮到庭結證：證明書
    其上簽名係伊所親簽的，依據中油大林廠標案第7 條規定，
    船長要持有航政機關核發執照二等大副以上資格，並曾操作
    SRP 型360 度角推進器3000匹馬力以上拖船半年以上經驗，
    須附證明，因這種船舶很特殊，會駕駛的很少，原告有認識
    具有此資格船長趙南山，原告說伊說船員部分由其負責，與
    被告公司合作標案，利潤扣除費用後餘額各半，船員尋找由
    原告負責，申請標案的工程款也是由原告申請‧‧‧伊與原
    告因係為朋友，基於互信的角度未簽立書面契約‧‧‧系爭
    合作契約獲當時被告法定代理人陳清贊同意‧‧‧系爭合作
    契約盈餘台榮公司並未給付予原告，因張聰聯發函予中油公
    司表明其為董事長，將系爭工程之工程款及履約保證金全部
    領走等語綦詳（院卷第327 頁至第329 頁），是依證人所言
    ，足認兩造確訂有系爭合作契約，被告尚有應分配盈餘未給
    付原告甚明。
  (三)次查，被告應給付予原告盈餘數額，因證人無法當庭證述，
    故就數額部分，經據兩造於本院100 年10月25日言詞辯論期
    日當庭同意證人陳冠榮以書狀陳報（院卷第329 頁），而依
    證人陳報狀所載，原告應受分配盈餘應為142 萬2,563 元（
    院卷第335 頁），此數額即為原告所得請求數額。
七、綜上所述，原告依據系爭合作契約法律關係，請求被告給付
    142 萬2,563 元，及自訴狀繕本送達之翌日即100 年2 月25
    日起（本訴狀繕本係於100 年2 月24日送達予被告，院卷第
    209 頁送達回證）至清償日止，按年息5%計算之利息，係有
    理由，應予准許。
八、兩造分別陳明願供擔保，聲請宣告假執行及免為假執行，經
    核於法並無不合，爰分別酌定相當之擔保金額准許之。
九、據上論結，本件原告之訴為有理由，依民事訴訟法第385 條
    第1 項前段、第78條、第392 條第2 項、第390 條第2 項，
    判決如主文。
中    華    民    國   100    年    12    月    19    日
                  民事第五庭  法  官  張維君
以上正本係照原本作成。
如對本判決上訴，須於判決送達後20日內向本院提出上訴狀。如
委任律師提起上訴者，應一併繳納上訴審裁判費。
中    華    民    國   100    年    12    月    19    日
                              書記官  鄭淑華